【裁判字號】    88,易,4444
【裁判日期】    890114
【裁判案由】    侵占
【裁判全文】
~W2Z2;臺灣高雄地方法院刑事判決~W1Z1;       八十八年度易字第四四四四號
    公  訴  人  臺灣高雄地方法院檢察署檢察官
    被      告  甲○○
右列被告因侵占案件，經檢察官提起公訴（八十八年度偵續字第二０一號），本院判
決如左：
    主  文
甲○○意圖為自己不法之所有，而侵占自己持有他人之物，處有期徒刑參月。緩刑貳
年。
    事  實
一、甲○○前曾有二次賭博前科（未構成累犯），猶不知警惕，於民國八十六年七月
    二十日下午七時許，參加其友人陳永鴻之邀宴，與陳永鴻及其女友乙○○等人在
    高雄縣岡山鎮○○路二二九號天一川菜館用餐，席間因有人起鬨，乙○○遂將其
    手上鑽戒一只（價值新台幣七萬三千九百元）拔下，借予甲○○觀賞，詎甲○○
    竟竟圖為自己不法之所有，趁曹玉玉如廁之際，將該鑽戒侵吞入己，旋於同日晚
    上七時三十分許，甲○○因心虛而將該鑽戒交與陳永鴻，然陳永鴻於席間因與乙
    ○○發生爭執，迄今亦未將該鑽戒交還乙○○（陳永鴻侵占部分業經法院判決有
    罪確定）。
二、案經乙○○訴請高雄縣警察局岡山分局移送臺灣高雄地方法院檢察署檢察官偵查
    起訴。
    理  由
一、訊據被告甲○○矢口否認有右開侵占犯行，辯稱：伊當天沒有拿乙○○的鑽戒，
    亦沒有將鑽戒交給陳永鴻云云。惟查：證人曹文如即乙○○之妹曾於本院審理上
    開陳永鴻侵占一案時證述：「當天我是坐在我姐姐旁邊，甲○○說我姐姐手上鑽
    戒很漂亮，叫我姐借他看，我姐就拿下給她看，看完她就還我姐。第二次甲○○
    說她抱小孩沒看清楚，我姐就又拿下來給她看，這次借了很久，又抱小孩到處逛
    ，後來我姐與陳永鴻吵架，陳永鴻要我姐姐付帳，我姐沒錢，陳永鴻他們說要付
    完錢後才可以帶我走，我姐領完錢交給陳永鴻後，我們就趕快離開」（見本院八
    十八年度易字第二六八八號被告陳永鴻侵占案件八十八年八月五日之審判筆錄）
    ；又證人何愈慧即與乙○○前往報警及在陳永鴻前往台北調解在場之人於該案偵
    查中則稱：「我和乙○○去報警時，當時甲○○說晚上七點半前，就將戒指拿給
    陳永鴻，陳永鴻他爸爸及姐姐去台北時也說陳永鴻有拿鑽戒，另陳永鴻後來亦說
    如把東西拿出來，我們不是罪證確實，我們不可能承認等語（參見該案偵查卷第
    十四頁）；再者，證人陳彥良即陳永鴻前往台北調解在場之人證述：「當時他們
    說不要把事情鬧大，陳永鴻說如把東西拿出來，我們不是罪證確實。」（見該案
    偵查卷第十四頁）；另證人曹詹貴美即乙○○之母亦稱：「乙○○報案隔天陳永
    鴻與他父親及大姐來板橋我家裡，說要為本案之事道歉，我就打電話給乙○○叫
    他回來，乙○○與同事陳彥良、何愈慧就回來，陳永鴻他爸爸說陳永鴻年少不懂
    事叫我們原諒他，陳永鴻當天道歉時有說甲○○有將鑽戒還他了，我問他為何不
    還，他說若拿出來就人贓俱獲」（見該案八十八年八月五日審判筆錄）。綜合上
    開證人曹文如、何愈慧、陳彥良、曹詹貴美等人之證詞，堪認甲○○確有自告訴
    人乙○○處取得右開鑽戒，並將鑽戒交給陳永鴻無訛。況且，被告明知該只鑽戒
    係告訴人所有，假借看之名，趁告訴人如廁之際，侵吞入己，事後縱因心虛而將
    該只鑽戒轉交陳永鴻，仍無礙其侵占犯行之成立。此外，並有自動櫃員機取款明
    細表、寶石保證書、寶石價額證明書影本各一份，及錄音帶譯文二份、錄音帶一
    捲可資佐證。至於證人陳永鴻於本院審理時證稱：伊當日沒有看到乙○○戴鑽戒
    云云，撥諸前開說明，顯係事後迴護之詞，尚難遽採。從而，被告上開所辯顯屬
    事後卸責之詞，不足採信。事證明確，被告右揭犯行，洵堪認定。
二、核被告所為，係犯刑法第三百三十五條第一項之侵占罪。爰審酌被告侵占標的物
    之價值、侵占期間之長短，與告訴人之損害，且迄今尚未賠償告訴人之損害，未
    與告訴人達成民事和解，及犯後否認犯行，未見悔悟之念等情狀，量處如主文所
    示之刑，以示懲儆。末查：被告前受有期徒刑以上刑之宣告，執行完畢後，五年
    以內未受有期徒刑以上刑之宣告，此有本院被告全國前案紀錄表在卷可稽，其因
    一時貪欲，短於思慮，致罹刑章，經此論罪科刑之教訓，當知所警惕，而無再犯
    之虞，爰併予宣告緩刑二年，以啟自新。
據上論斷，應依刑事訴訟法第二百九十九條第一項前段，刑法第三百三十五條第一項
、第七十四條第二款，罰金罰鍰提高標準條例第一條前段，判決如主文。
中      華      民      國      八十九      年     一     月    十四    日
                                    臺灣高雄地方法院刑事第七庭
                                        法  官    陳正禧
右正本證明與原本無異。
如不服本判決，應於判決送達後十日內，向本院提出上訴狀。
                                        書記官    林豐富
中    華    民    國      八十九      年      一      月      十七      日
附錄本判決論罪科刑之法條：
刑法第三百三十五條第一項
意圖為自己或第三人不法之所有，而侵占自己持有他人之物者，處五年以下有期徒刑
、拘役或科或併科一千元以下罰金。
前項之未遂犯罰之。


司法院資訊處製作；財團法人民間司法改革基金會備份。
